【裁判字號】    99,易,2351
【裁判日期】    991228
【裁判案由】    妨害名譽
【裁判全文】
臺灣高雄地方法院刑事判決              99年度易字第2351號
公  訴  人  臺灣高雄地方法院檢察署檢察官
被      告  趙守信
上列被告因妨害名譽案件，經檢察官提起公訴（99年度偵續字第
219 號），本院判決如下：
    主  文
趙守信犯公然侮辱罪，處拘役貳拾日，如易科罰金，以新臺幣壹
仟元折算壹日。
    事  實
一、趙守信為趙守玄之胞兄，兩人間現為二親等旁系血親，具有
    家庭暴力防治法第3 條第4 款之家庭成員關係，雙方為照顧
    生病母親等事宜素來不睦，趙守信因認為趙守玄在電話中辱
    罵趙守信之妻胡榮芝，而心生不滿，竟於民國98年11月26日
    ，在雅虎奇摩無名小站「snow 0608 」個人部落格網誌區（
    網址：www.wretch.cc/blog/snow0 608）刊登文章，發表指
    稱趙守玄為「縮頭烏龜」之足以貶損趙守玄名譽與社會評價
    之文字，使不特定人得以瀏覽，以此方式公然侮辱趙守玄。
二、案經趙守玄訴請臺灣高雄地方法院檢察署檢察官偵查起訴。
    理  由
壹、證據能力：
    本判決下列所引用之下列各項證據方法之證據能力，當事人
    於本院準備程序、審判期日均未予爭執，且迄至言詞辯論終
    結前亦未再聲明異議，本院審酌該等言詞陳述及書面陳述作
    成時之情況，並無違法、不當、顯不可信等不宜作為證據之
    情事，依刑事訴訟法第159 條之5 第2 項之規定，自得作為
    證據。
貳、實體部分：
一、訊據被告雖坦承於上開時、地，有張貼指稱趙守玄為「縮頭
    烏龜」之文字，惟矢口否認有何妨礙名譽犯行，辯稱：伊均
    是陳述事實，且係因趙守玄先於電話中辱罵伊太太胡榮芝，
    故伊才要女兒代為刊登文章說他敢做不敢當，形容詞就是縮
    頭烏龜，並沒有直接說他是「縮頭烏龜」，只是反問他幹嘛
    要做「縮頭烏龜」，伊並無故意辱罵趙守玄之意思云云。惟
    查：
  （一）本件被告係告訴人之胞兄，兩人間現為二親等旁系血親
        ，具有家庭暴力防治法第3 條第4 款之家庭成員關係，
        被告於本院審理中並不爭執，核與證人即告訴人趙守玄
        於偵查、審理中證述相符（見偵二卷第18頁、本院卷二
        第14頁），且有全戶戶籍資料查詢結果2 份在卷可參（
        見本院卷二第12、22、23頁）。
  （二）上開網頁上之「縮頭烏龜」文字，確係被告於98年11月
        26日，要女兒在雅虎奇摩無名小站「snow0608」個人部
        落格網誌區（網址：www.wretch.cc/blog/sno w0 608
        ）代為刊登等情，業據被告於偵查、本院審理中坦白承
        認（見偵卷一第20、34頁、偵二卷第18頁、本院卷二第
        15頁背面、第18頁），核與證人即告訴人趙守玄於偵查
        、本院審理（見偵一卷第19、28頁、本院卷二第14、15
        頁）、證人即被告妻子胡榮芝於本院審理中證述（見偵
        二卷第19頁、本院卷二第17、18頁）相符，並有網頁留
        言列印1 份（見偵卷一第8 頁）附卷可稽，自堪認定。
  （三）上開網頁留言內容如下：（見偵卷一第8 頁）
    １、標題：「做人最有品ㄟ"趙守玄" ？」
    ２、內容：
        「你在電話裡都敢無大無小指名" 榮芝" ，用三字經辱
        罵她，並恐嚇她不要讓你遇上，不然就... 」
        「你對我嗆聲用三字經辱罵，可能認為自己真大尾，想
        說無人可治你？又標榜是最孝順的" 人" ？既是如此幹
        麻要做縮頭烏龜！」
        「既然你女兒同意召開記者會的建議，為不落人口實說
        我以大欺小，那麼媒體記者會由你來安排主導，時間地
        點敲定後PO文即可。」
    ３、依上開網頁留言內容觀之，標題已指名告訴人趙守玄之
        名字，內容亦稱其為「縮頭烏龜」，而「縮頭烏龜」一
        詞係指懦弱不敢面對事實或遇事逃避、沒有擔當的人，
        被告亦自承刊登文章意指告訴人「敢做不敢當」，衡諸
        社會通常觀念，咸認「縮頭烏龜」係侮辱人格之惡語，
        且告訴人亦證稱：「是的，好像我的太太被人家侮辱我
        覺得是說我沒種，在字典上這兩個字很嚴重，我覺得我
        的社會評價有受到減損。」等語（見院卷二第15頁），
        益徵上開文字實足以貶低人格，已損及告訴人之名譽感
        情無疑。
  （四）又上開網頁亦係屬於任何人均可以進入，則被告上開留
        言，當係任何不特定人均可進入觀覽而得知，被告所為
        顯已該當於刑法第309 條第1 項公然侮辱罪之構成要件
        至明；再者，使用網路者，在網路上留言及交流本應注
        意任何人均可上網觀覽之特性，是在網路上所使用之用
        字遣詞，不論目的、動機為何，使用者理應注意是否因
        此而貶損他人之社會評價，準此，被告以告訴人先於電
        話中辱罵妻子胡榮芝後始有上開留言等語置辯，縱被告
        確曾先於電話中辱罵被告妻子胡榮芝，尚不足為解免於
        公然侮辱之罪責。
  （五）綜上所述，被告在不特定人得以瀏覽之個人部落格網頁
        上，書寫上述足以貶低人格，損害名譽感情之文字，而
        侮辱告訴人之人格，事證明確，被告上揭所辯，不足採
        信，被告公然侮辱犯行堪以認定，應予依法論科。
二、按家庭暴力防治法所稱之家庭暴力，指家庭成員間實施身體
    或精神上不法侵害之行為，該法所謂家庭暴力罪者，則指家
    庭成員間故意實施家庭暴力行為而成立其他法律所規定之犯
    罪，家庭暴力防治法第2 條第1 款、第2 款分別著有明文。
    本件被告係告訴人之胞弟，兩人間現為二親等旁系血親，具
    有家庭暴力防治法第3 條第4 款之家庭成員關係，且被告公
    然辱罵告訴人，已屬家庭成員間實施精神上不法侵害之行為
    ，並構成刑法上之犯罪，屬家庭暴力防治法第2 條第2 款之
    家庭暴力罪，惟因就該罪之刑罰於家庭暴力防治法並無特別
    規定，是以應依刑法之規定予以論罪科刑，核被告所為，係
    犯刑法第309 條第1 項之公然侮辱罪。爰審酌被告為告訴人
    之胞兄，與告訴人係屬五倫，如有糾紛，本應相互體諒協調
    ，竟貿然於公眾得以聞見之網路，發表上開足以貶損告訴人
    社會評價之文字，使不特定人得以瀏覽，兼衡告訴人所受名
    譽上損害程度，及被告尚未與告訴人成立和解，犯後又飾詞
    辯稱並無侮辱告訴人之意，難認具有悔意，惟念其未曾有犯
    罪前科，素行良好，有本院被告全國前案紀錄表及臺灣高雄
    地方法院檢察署刑案資料查註紀錄表附卷可參，偶因一時衝
    動，短於思慮，致觸刑章，惡性非重，彼此雙方仍為兄弟關
    係，為期日後能和睦相處等一切情狀，量處如主文所示之刑
    ，並諭知易科罰金之折算標準，以示懲儆。
據上論斷，應依刑事訴訟法第299 條第1 項前段，家庭暴力防治
法第2 條第2 款，刑法第309 條第1 項、第41條第1 項前段，刑
法施行法第1 條之1 ，判決如主文。
本案經檢察官李宜穎到庭執行職務。
中    華    民    國    99    年    12    月    28    日
                  刑事第七庭  法  官  廖華君
以上正本證明與原本無異。
如不服本判決應於收受本判決後10日內向本院提出上訴書狀，並
應敘述具體理由；如未敘述上訴理由者，應於上訴期間屆滿後20
日內向本院補提理由書( 均須按他造當事人之人數附繕本) 「切
勿逕送上級法院」。
中    華    民    國    99    年    12    月    28    日
                              書記官  許珈綺
附錄本案論罪科刑法條：
中華民國刑法309條
公然侮辱人者，處拘役或三百元以下罰金。
以強暴犯前項之罪者，處一年以下有期徒刑、拘役或五百元以下
罰金。

司法院資訊處製作；財團法人民間司法改革基金會備份。
